臺灣彰化地方法院刑事判決
111年度易字第1078號
公  訴  人  臺灣彰化地方檢察署檢察官
被      告  張宏銘


上列被告因公共危險案件，經檢察官提起公訴（111年度偵字第1
1650號），本院判決如下：
    主  文
張宏銘犯失火燒燬現在人所在之建築物罪，處有期徒刑貳月，如
易科罰金，以新台幣壹仟元折算壹日。
    事  實
一、張宏銘於民國111年5月1日上午8時許，在彰化縣○○市○○路0
    段○00000號西側住宅內之神明廳依民間習俗敬神祭祖燃燒紙
    錢祭拜後，原應注意應將燃燒之灰燼完全熄滅後始得離去，
    以防止所點燃之金紙灰燼四處飄散致引燃易燃物而釀成火災
    ，竟疏未注意，貿然將未燃燒殆盡之金紙灰燼棄置該西側住
    宅前之鐵盆內，因而起火燃燒，而於同日上午9時18分許，
    經人發現該址發生火災，致如附表1及2所示之建築物、物品
    ，分別受燒碳化、燒失或燒損如附表1及2所示之情形。嗣經
    民眾報請彰化縣消防局派員將火勢撲滅後，並為現場勘察後
    ，始悉上情。
二、案經彰化縣警察局彰化分局報告臺灣彰化地方檢察署檢察官
    偵查起訴。
    理  由
壹、證據能力方面
一、按被告以外之人於審判外之言詞或書面陳述，除法律有規定
    者外，不得作為證據，刑事訴訟法第159條第1項固定有明文
    ；惟被告以外之人於審判外之陳述，雖不符同法第159條之1
    至第159條之4之規定，而經當事人於審判程序同意作為證據
    ，法院審酌該言詞陳述或書面陳述作成時之情況，認為適當
    者，亦得為證據，同法第159條之5第1項亦定有明文。經查
    ，本判決所引用之被告以外之人於審判外之陳述，固均屬傳
    聞證據，惟被告張宏銘就前揭審判外陳述均表示無意見。本
    院審酌上開證據製作時之情況，尚查無違法不當及證明力明
    顯過低之瑕疵，亦認為以之作為證據應屬適當，爰逕依刑事
    訴訟法第159條之5第1項規定，認前揭證據均例外有證據能
    力。
二、本判決所引用之其餘文書證據及證物，並無證據證明係公務
    員違背法定程序所取得，亦無顯有不可信之情況，且經本院
    於審理期日合法調查，該等證據自得作為本案裁判之資料。
貳、實體方面
一、認定犯罪事實部分
　㈠上揭事實，被告張宏銘於偵查中及本院準備程序中、本院審
    理中均自白不諱，核與被害人黄照雄、鄭家卉於警詢，偵查
    中指述情節相符，亦與證人顏平岳於警迿中證述本件火災及
    財物受損狀況並有彰化縣○○○○○路○段000○0號西側建築物東
    側倉庫中段之火災原因調查鑑定書所附彰化縣消防局111年5
    月30日彰消調字第1110017465號函附111年5月1日火消原因
    調查鑑定書，且為被告於警詢、偵查及本院審理時所是認，
    是此部分事實首堪認定。
　㈡又查，被告於本件火災發生前之當日上午，在彰化縣彰化縣○
    ○○○○路○段000之西側住宅內之神明廳依民間習俗敬神祭祖燃
    燒紙錢祭拜一情，業據被告自承在卷，而未將燃燒殆盡之金
    紙灰爐棄置鐵盒內，未完全熄滅之金紙灰燼接觸可燃物品後
    ，係有可能因此致可燃物品起火燃燒，並因而導致火災之發
    生。
　㈢再者，屋經撲滅火勢後，由警方勘察人員至現場勘察，發現
    現場起火處附近未發現有施工焊之器具，起火處附近未設置
    廚房，可排除施工不慎引起火災、亦可排除爐火烹調引起火
    災之可能，電器用品及電源線路未發現似短路熔痕疑、故排
    除因電氣因素引起火災之可能，本案綜合現場燃燒後狀況、
    關係人談話筆錄、分隊出動觀察紀錄及財團法人金融法制暨
    犯罪防制中心回復查詢資料等跡證研判，本件起火原因無法
    排除因敬神祭祖引起火災之可能性。
　㈣綜上事證而論，本次火災之起火原因既係因被告在神明廳，
    敬神祭祖，燃燒紙錢祭拜後，未將之未熄滅之紙錢灰燼收置
    鐵盒內所造成，而被告又於本次火災發生前不久，在該處燃
    燒紙錢，則本乎刑事科學之經驗為判斷，自係被告於當時在
    該房間抽菸後，將未熄滅金紙灰燼棄置該西側住宅前之鐵盆
    內，致該紙錢灰燼未熄滅之微小火種繼續蓄熱，因而於案發
    時間起火燃燒，肇致本次火災之發生甚明。
 ㈤審以被告於行為時已屬成年，復觀諸其於本院審理時之應答
　 及舉止，核屬正常，顯見其乃係具有相當智識程度及社會經
    驗之人，當能知悉紙錢灰燼倘未熄滅，如接觸可燃物品時，
    本極易引起火災燃燒，是被告在神明廳燒香祭祖，燃燒紙錢
    後，自應注意確實熄滅紙錢灰燼，以避免遺留火種引起火災
    ，而依當時情形，並無不能注意之情事，被告竟疏於注意該
    煙蒂尚未熄滅，即將之丟棄在南側地面床板處，致使該煙蒂
    之微小火種繼續蓄熱而起火燃燒引發火災，其自有過失甚明
    ，且其上開過失行為與失火燒燬彰化縣○○○○○路○段○000○0號
    房屋，以及如附表1、2所示之物間顯有相當之因果關係，已
    如前述，足見本案被告之失火行為，亦已致生公共危險甚明
    。
二、論罪科刑部分
　㈠按刑法第173條第2項之失火燒燬現供人使用之住宅或現有人
    所在之建築物罪，係指供人居住之住宅或現有人所在之建築
    物之整體而言，應包括墻垣及其內所有設備、傢俱等一切物
    品。故一個失火行為，若同時燒燬住宅、建築物與其內之所
    有物品，無論該其他物品為他人或自己所有，與同時燒燬數
    犯罪客體之情形不同，不另成立刑法第175條第3項之失火燒
    燬前2條以外之物致生公共危險罪（最高法院83年台上字第2
    253號判決參照）。又刑法上公共危險罪，其所保護之法益
    ，重在公共安全，故其罪數應以行為之個數定之，又一失火
    行為所燒燬之對象縱然不同，但行為僅一個，而應為整體的
    觀察，成立單純一罪（最高法院85年度台上字第2608號判決
    意旨參照）。是被告上開失火行為，雖同時合於刑法第173
    條第2項、第175條第3項之要件，仍應為整體觀察，僅成立
    單純一罪。故核被告所為，係犯刑法第173條第2項之失火燒
    燬現供人使用之住宅罪。
  ㈡本院以行為人之責任為基礎，審酌被告既有神明廰燒金紙祭
    拜神明之行為，自應注意燃燒抽後菸金紙灰燼可能引發之危
    險，以防止火災之發生，詎其竟疏未注意，以致金紙灰燼遺
    留有火種，引燃延燒而燒燬房屋，以及535號房屋及535號之
    1號房屋如附表所示之物，且燒燬之程度至鉅，嚴重危及公
    共安全，其過失行為自應受有相當程度之刑事非難，且其犯
    後矢口否認犯行，並未能正視己非，理應加以嚴懲；惟另考
    量被告已有一定之年紀，且其過失燒燬者包含有自己居住之
    房屋，顯見其本身受害亦屬匪淺，兼衡被告所造成之損害、
    自陳之智識程度、家庭、生活及經濟狀況等一切情狀，量處
    如主文所示之刑，併諭知易科罰金之折算標準。
據上論斷，應依刑事訴訟法第299條第1項前段，判決如主文。
本案經檢察官吳皓偉提起公訴，由檢察官張嘉宏到庭執行職務。
中　　華　　民　　國　　111 　年　　12　　月　　19　　日
                  刑事第五庭    法      官  鮑慧忠
以上正本證明與原本無異。
如不服本判決應於收受判決後20日內向本院提出上訴書狀，並應
敘述具體理由。其未敘述上訴理由者，應於上訴期間屆滿後20日
內向本院補提理由書( 均須按他造當事人之人數附繕本) 「切勿
逕送上級法院」。
中　　華　　民　　國　　111 　年　　12　　月　　19　　日
                                書  記  官  羅婉嘉
附錄本案論罪科刑法條全文
刑法第173條
放火燒燬現供人使用之住宅或現有人所在之建築物、礦坑、火車
、電車或其他供水、陸、空公眾運輸之舟、車、航空機者，處無
期徒刑或7年以上有期徒刑。
失火燒燬前項之物者，處1年以下有期徒刑、拘役或1萬5千元以
下罰金。
第1項之未遂犯罰之。
預備犯第1項之罪者，處1年以下有期徒刑、拘役或9千元以下罰
金。
附表1
編號 被害人 建物門牌號碼 受損情形 1 黃照雄 彰化縣○○市○○路0段000號 1、屋頂鐵皮西側中段受燒變色，其西側建築物屋頂鐵皮東北角有燻黑痕跡。 2、1樓東側牆面靠近屋頂縫隙有濃煙滲出燻黑情形，北側牆面靠近西側受燒變色，天花板靠近西側受燒剝落較嚴重，西側天花板橫樑靠近北側受燒變形較嚴重。 3、西側建築物房間北側窗戶玻璃燒破、窗框上端牆面燻黑，工作室北側牆面及內部物品，窗戶受傷破裂、窗框燒熔。 2 鄭家卉 彰化縣○○市○○路0段000號西側房屋 客廳、臥室與客房內之物品。 3 三商電腦股份有限公司 彰化縣○○市○○路0段000號東側房屋 倉庫內無線電設備、電纜、光纜、銅纜、接地線、天線、傳輸設備、環控設備、支架、堆高機1部、拖板車1部、電池、發電機1部、吊車吊籠等物品。 

附表2
編號 所有人 建物門牌號碼 受損情形 1 張宏銘 彰化縣○○市○○路○段○00000號 西側建築物屋頂鐵皮靠近東側受燒塌陷、變形較嚴重，東側鐵皮牆面受燒變形且靠近南側受燒向西傾倒較嚴重，北面牆西側留有東低西高受燒變色情形。